【裁判字號】    99,消債更,160
【裁判日期】    990930
【裁判案由】    更生
【裁判全文】
臺灣桃園地方法院民事裁定           99年度消債更字第160號
聲  請  人
即  債務人  甲○○原名林廷汧.
上列聲請人因消費者債務清理事件聲請更生，本院裁定如下：
    主  文
債務人甲○○自中華民國九十九年十月六日下午五時起開始更生
程序。
命司法事務官進行本件更生程序。
    理  由
一、按法院開始更生程序之裁定，應載明其年、月、日、時，並
    即時發生效力；次按法院裁定開始更生或清算程序後，得命
    司法事務官，進行更生或清算程序，必要時，得選任律師、
    會計師或其他適當之自然人或法人一人為監督人或管理人，
    消費者債務清理條例第45條第1 項及第16條第1 項分別定有
    明文。
二、本件聲請意旨略以：聲請人因積欠債務不能清償，於消費者
    債務清理條例施行前，曾於民國95年7 月間依照中華民國銀
    行公會會員辦理消費金融案件無擔保債務協商機制與最大債
    權銀行國泰世華商業銀行（下稱國泰世華銀行）協議成立清
    償方案，約定聲請人自95年7 月起，分120 期，利率5%，每
    月10日清償新臺幣（下同）21,311元，而於聲請人依約清償
    2 、3 期後，因所任職之美香飲食店營運不濟將聲請人每月
    薪資由25,000元減為20,000元，聲請人起初就不足部分尚得
    以向親人借貸或保單質借方式勉強因應，然以債養債終非長
    久之計，故聲請人於苦撐10期後即因無力支付而於96年6 月
    間毀諾，是聲請人無法繼續履行原協商條件，顯係因非可歸
    責於己之事由致履行有重大困難，且無擔保或無優先權之債
    務總額未逾1,200 萬元，復未經法院裁定開始清算程序或宣
    告破產，爰請求准予裁定開始更生等語。
三、按消費者債務清理條例立法意旨，乃在幫助陷於經濟上困境
    之債務人，得藉由更生或清算程序，走出經濟困境，避免走
    向絕路，實現憲法所保障之生命權。經查：聲請人所主張上
    情，業據其提出財產及收入狀況說明書、補充說明、債權人
    清冊、勞工保險被保險人投保資料表、財團法人金融聯合徵
    信中心綜合信用報告、戶籍謄本、95年7 月協議書暨無擔保
    債務還款計劃、繳款明細表、97、98年度綜合所得稅各類所
    得清單、財產歸屬清單、臺灣土地銀行活期儲蓄存款存摺暨
    明細、人壽保險單、員工在職證明書、電信費繳費證明單、
    勞健保費收據及學校繳費收據等件在卷為證（參見本院卷第
    8 至11、13至15、17至37、39至46、48至86頁），核無不實
    。而聲請人於95年7 月間雖依中華民國銀行公會會員辦理消
    費金融案件無擔保債務協商機制與最大債權金融機構國泰世
    華銀行成立協商條件為月付21,311元；惟依國泰世華銀行所
    提出聲請人於協商時所書立之收入證明切結書所示（參見本
    院卷第110 頁），聲請人本即陳明其每月收入為25,000元，
    收入來源為美香飲食店等語，則聲請人每月收入扣除上開清
    償費用後，每月僅餘約3,600 元可供其個人及2 名未成年子
    女生活必要費用支出，顯已捉襟見肘而有不足，更遑論聲請
    人嗣遭減薪為20,000元，更不足以支付前述每月協商還款金
    額23,311元，而此無法清償債務之事由，尚非聲請人主觀上
    惡意不履行協商所致，實係客觀上確有不可歸責於聲請人之
    事由。復觀諸聲請人所提出之財產歸屬資料清單（參見本院
    卷第48頁），其名下僅有南亞塑膠公業股份有限公司投資1
    筆，而參諸該公司98年度現金股利發放通知書所示（參見本
    院卷第87頁），聲請人所持有之股數僅156 股；另經本院函
    詢國泰人壽保險股份有限公司關於聲請人之保險契約狀況，
    經該公司函覆以聲請人為要保人之保單價值即解約金金額總
    和僅約40,000餘元，有上開公司99年9 月21日國壽字第9909
    0744號函附卷可考（參見本院卷第95、96頁），均足證本件
    聲請人確有不能清償債務之情事。此外，本件又查無聲請人
    有本條例第6 條第3 項、第8 條或第46條各款所定駁回更生
    聲請之事由存在，則聲請人聲請更生，應屬有據，並依首揭
    規定命司法事務官進行本件更生程序，爰裁定如主文。
中    華    民    國    99    年     9    月    30    日
                  民事第一庭  法  官  陳振嘉
正本係照原本作成。
本件不得抗告。
中    華    民    國    99    年    10    月    4     日
                              書記官  谷貞豫

司法院資訊處製作；財團法人民間司法改革基金會備份。
